【裁判字號】    89,易,1108
【裁判日期】    890608
【裁判案由】    竊佔
【裁判全文】
臺灣高雄地方法院刑事判決                          八十九年易字第一一Ｏ八號
    公  訴  人  臺灣高雄地方法檢察署檢察官
    被      告  乙○○
右列被告因竊佔案件，經檢察官提起公訴（八十八年度偵字第一Ｏ八七一號），本院
判決如左：
    主      文
乙○○意圖為自己不法之利益，而竊佔他人之不動產，累犯，處有期徒刑拾月。
    事      實
一、乙○○於民國八十二年間曾因犯竊佔罪，經臺灣高等法院高雄分院以八十三年度
    上易字第一三八Ｏ號判處有期徒刑七月確定，甫於八十六年三月二日縮刑期滿執
    行完畢。仍不知悔改，明知高雄市三民區○○○段三七一四地號之土地（以下簡
    稱三七一四號土地）原係彭明俊等四人共有之產業，於七十四年五月二十九日因
    抵繳遺產稅款而收歸為國有土地，由財政部國有財產局管理中，竟仍意圖為自己
    不法之利益，自八十七年十二月間起，在三七一四號土地面臨高雄市三民區○○
    ○段三七一六地號土地（以下簡稱三七一六號土地）以及高雄市○○○路之部分
    築起圍籬，排除財政部國有財產局對於圍籬內之三七一四號土地之管領，並且於
    該土地上搭建鐵皮屋（門牌號碼為高雄市三民區○○○路三七Ｏ號）及鐵棚貨櫃
    屋各一間（占用土地面積及使用現狀均詳如附圖一、二所示），鐵棚貨櫃屋作為
    南海普陀山觀音禪寺使用，鐵皮屋則用以堆放雜物，總共竊佔面積約為三百七十
    五平方公尺（其中鐵皮屋占用十二點七三平方公尺，鐵棚貨櫃屋占用一百二十三
    點八平方公尺），迭經財政部國有財產局催討，均拒不遷還。
二、案經財政部國有財產局訴由高雄市政府警察局三民第一分局報告臺灣高雄地方法
    院檢察署檢察官偵查起訴。
    理      由
一、訊據被告乙○○固不否認有自八十七年十二月起，在前址三七一四號土地上搭建
    圍籬及鐵皮屋、鐵棚貨櫃屋各一間之事實，然矢口否認有何竊佔之犯意及犯行，
    辯稱：原地主即已死亡之彭明俊於五十九年九月二十日，即將三七一四號土地以
    新臺幣（下同）五萬元之代價出售予伊，並將土地連同其上門牌號碼為高雄市○
    ○○路三七Ｏ號之房屋移交予伊管領使用，該房屋雖於八十三年間因火災燒燬大
    半，但隨即整修為鐵皮屋，並於八十七年間整建為現狀，又其間雖有訴外人謝杰
    南、余震業等人借用三七一四號土地，但已經伊催討後於八十六年間收回而恢復
    占有，且財政部國有財產局亦已向伊徵收使用補償金，故伊自認使用三七一四號
    土地具有正當權源云云。惟查：
    （一）前址三七一四號土地原為案外人彭明俊等四人共有，嗣於七十四年五月二
          十九日因抵繳遺產稅款而收歸為國有，現由財政部國有財產局管理之事實
          ，業據財政部國有財產局南區辦事處法務人員甲○○於警訊中陳述明確，
          且有土地登記謄本二份在卷足按（見偵查卷第三十五頁、第五十四頁至第
          五十五頁）。又，被告自八十七年十二月間起在三七一四號土地上搭建圍
          籬及鐵皮屋、鐵棚貨櫃屋各一間，鐵皮屋占地十二點七三平方公尺，鐵棚
          貨櫃屋占地一百二十三點八平方公尺之事實，業據檢察官於八十八年六月
          九日勘驗現場，會同該管三民地政事務所人員測繪複丈無訛，此有勘驗筆
          錄及複丈成果圖（即附圖二）在卷足憑（見偵查卷第四十五頁、第六十六
          頁）。財政部國有財產局亦分別於八十七年八月二十八日及八十八年一月
          六日勘查現場，勘查結果並且認為被告占用面積如附圖一所示載約為三百
          七十五平方公尺（起訴書記載為四百二十八平方公尺，容有誤會，併此敘
          明），有照片九幀、財政部國有財產局國有土地勘查表二紙附卷足憑（見
          警卷第七頁至第九頁、偵查卷第十二頁、第七十八頁）。被告於本院八十
          九年三月三十日及同年五月二十五日審理中亦自承前揭事實不諱。
    （二）次查，被告雖辯稱謝杰南、余震業等人係向伊借用三七一四號土地，經伊
          催討後於八十六年間收回而恢復占用，又於本院審理中辯稱謝杰南是占用
          三七一四號土地之邊緣，伊係占用該土地之中間云云。惟三七一四號土地
          前遭案外人謝杰南於七十五年初及八十一年初全數竊佔，搭建鐵架石綿屋
          及竹木屋，經本院八十三年度易字第三八六七號刑事判決以竊佔罪判刑確
          定，經謝杰南於八十四年三月間騰空地上物並返還土地予國有財產局，有
          該判決書及該局南區辦事處八十四年三月十三日台財產南三字第八四ＯＯ
          五二二Ｏ號函附卷可參（見本院八十九年四月十一日所收陳報狀附資料）
          ，由該判決書所附之高雄市政府地政處三民地政事務所土地複丈成果圖，
          可知謝杰南係占用三七一四號土地之全部。而該土地嗣遭案外人余震業於
          八十六年七月間至八十七年七月間無權占用，國有財產局乃於八十七年八
          月間再排除余震業對於該土地之無權占用，並將該土地全部整建為水泥空
          地，有余震業之申訴書、該局南區辦事處八十七年九月二十八日台財產南
          改第八七Ｏ二七六Ｏ七號函、八十八年三月十六日台財產南改第八八ＯＯ
          四二一九號函、八十七年八月二十八日拍攝之照片二幀（參本院八十九年
          四月十一日所收陳報狀附資料、偵查卷第十二頁、第三十頁至第三十一頁
          ）可佐。足見被告前揭辯詞純屬子虛，殊不可採。
    （三）再查，被告雖提出高雄市○○○路三七Ｏ號房屋之使用執照、八十三年三
          月之電費收據、火災證明書等資料，用以佐證其曾於五十九年至八十三年
          間占用坐落於三七一四號土地上之房屋。惟查原高雄市○○○路三七Ｏ號
          房屋乃坐落於三七一六號土地上，此觀使用執照上所載地號一欄可明（見
          偵查卷第二十八頁），且被告前於臺灣高等法院高雄分院八十三年度上易
          字第一三八Ｏ號，審理三七一六號土地之竊佔案件中，亦提出三七一六地
          號上建物即原中華二路三七Ｏ號房屋之使用執照，作為其占用三七一六號
          土地之佐證，有前揭判決在卷可參。而本件相同住址之鐵皮屋則係坐落於
          三七一四號土地上，顯見被告於八十三年間所占用者係坐落於三七一六號
          土地上之房屋，本件鐵皮屋並非被告於八十三年間所占用之房屋之改建，
          故被告提出前揭資料主張其於五十九年至八十三年間曾占用坐落於三七一
          四號土地上之房屋，不足採信。
    （四）又查，被告固於偵查中提出彭明俊於五十九年九月二十日書立之單據，以
          及高雄市三民區安邦里第二鄰鄰長所出具之證明書，欲證明其占有三七一
          四號土地之權源及事實，單據上並記載有「三七一四號之土地」等字樣，
          惟查三七一四地號於六十九年土地重劃前，原為三塊厝段二八一之十二、
          二八一之十六、二八一之十七地號，該紙單據竟能於五十九年間即記載「
          三七一四號之土地」等字樣，則該單據已難認為真實。縱使該紙單據及證
          明書之內容為真實，惟三七一四號土地已於七十四年五月二十九日，因原
          土地所有人用以抵繳稅款，而由國家原始取得為國有財產，被告乃無權占
          用該土地，而被告前此之無權占有嗣經訴外人謝杰南於七十五年間及八十
          一年間侵奪其占有，以及國有財產局於八十四年間之排除、解除無權占有
          ，則被告於八十七年十二月間重新就三七一四號土地之占用，乃另一竊佔
          行為，不能認為係原占用行為之繼續，被告辯稱其竊佔行為之追訴權因時
          效完成而消滅，殊無可採。。
    （五）末查，被告固有於八十八年二月二十二日向財政部國有財產局繳交七萬二
          千一百八十八元之使用補償金，惟該筆款項之性質係因被告無權占用三七
          一四號國有土地，依民法不當得利之規定，所應給付相當於利得之使用補
          償金，並非與國有財產局成立租賃契約或其他合法使用之法律關係，此參
          卷附該局臺灣南區辦事處八十八年三月十六日台財產南改第八八ＯＯ四二
          一九號函、八十九年四月七日台財產南管第八九ＯＯＯＯ九四九七號函（
          參偵查卷第三十頁、本院八十九年五月二十五日審判期日被告庭呈資料）
          ，均函覆稱因被告占用三七一四號土地之情況，並不符合法令所規定承租
          國有非公用土地之要件，而無法辦理承租等語亦明，足見被告並非基於與
          國有財產局之租賃契約而合法使用該筆土地。況且被告縱然事後取得合法
          使用該筆土地之法律權源，亦無解其於八十七年十二月間起竊佔之犯行。
    綜上所述，被告所辯均顯係卸責之詞，委無足採，其犯行事證明確，堪以認定。
二、核被告乙○○所為，係犯刑法第三百二十條第二項、第一項之竊佔罪。被告前因
    犯竊佔罪，經臺灣高等法院高雄分院以八十三年度上易字第一三八Ｏ號判處有期
    徒刑七月確定，並於八十六年三月二日縮刑期滿執行完畢，有臺灣高等法院被告
    全國前案紀錄表在卷可按，其受有期徒刑執行完畢，於五年以內再犯本件最重本
    刑為有期徒刑以上之罪，為累犯，應依法加重其刑。茲審酌被告不思循合法正當
    途徑取得他人土地之利用，犯後猶多方飾詞卸責，並無悔意，且竊佔國有土地迄
    今已約一年六月，迭經財政部國有財產局催討仍拒不遷還，又曾因竊佔罪經判刑
    確定執行完畢後再犯同罪名之本罪等一切情狀，爰量處如主文所示之刑，以示懲
    儆。
據上論斷，應依刑事訴訟法第二百九十九條第一項前段，刑法第三百二十條第二項、
第一項、第四十七條，罰金罰鍰提高標準條例第一條前段，判決如主文。
中      華      民      國      八十九    年  六    月      八      日
                             臺灣高雄地方法院刑事第一庭
                                法  官    陳  顯  榮
右正本證明與原本無異。
如不服本判決，應於判決送達後十日內，向本院提出上訴狀。
                                書記官    莊  惠  如
中      華      民      國      八十九    年      六    月      八      日
附錄本判決論罪之法條：
刑法第三百二十條第二項、第一項
意圖為自己或第三人不法之所有，而竊取他人之動產者，為竊盜罪，處五年以下有期
徒刑、拘役或五百元以下罰金。
意圖為自己或第三人不法利益，而竊佔他人之不動產者，依前項之規定處斷。


司法院資訊處製作；財團法人民間司法改革基金會備份。
